臺灣高等法院刑事裁定　　　　　　　　　100年度抗字第267號
抗　告　人
即 受 刑人　徐昭雄
上列抗告人因違反毒品危害防制條例等案件，不服臺灣桃園地方
法院中華民國九十九年十一月二十三日定其應執行刑之裁定（九
十九年度聲字第四五五八號），提起抗告，本院裁定如下：
    主  文
抗告駁回。
    理  由
一、原裁定意旨略以：抗告人即受刑人徐昭雄因施用第二級毒品
    等案件，先後經判決確定如原裁定附表所示。茲檢察官聲請
    定其應執行之刑，經核尚無不合，自應予准許。爰依刑事訴
    訟法第四百七十七條第一項，刑法第五十三條、第五十一條
    第五款，裁定應執行有期徒刑三年九月等語。
二、抗告意旨略以：受刑人徐昭雄除原裁定附表編號一至四所示
    犯行，經原審分別判處有期徒刑四月一次，有期徒刑一年二
    月三次，上開案件經檢察官聲請原審定其應執行刑為有期徒
    刑三年九月，此實不合比例原則，因受刑人徐昭雄於原審審
    理附表編號二至四所示之九十八年度訴字第八二四號案件時
    ，法官曾告知受刑人徐昭雄如配合自白肯全部認罪，會讓案
    件儘快結案，將可獲減免一半之刑期，受刑人徐昭雄基於確
    真有此罪行，且不願意再浪費司法資源，接受法官建議及意
    見，第一時間勇於認錯，誠心接受法律之公平審判，保證絕
    不再犯，但原審之裁定書內載受刑人徐昭雄係數罪併罰之合
    併處罰，上開四罪加起來合計只減少一個月，實在不合乎比
    例原則，實對受刑人徐昭雄不公平之裁定，受刑人徐昭雄對
    法律常識瞭解甚少，請鈞院能法外開恩，受刑人徐昭雄因一
    時恩想偏差，誤交損友，加上意志力不堅，才會犯下此罪行
    ，事後深感後悔，經過此段時間的再教育，實已改過向善，
    虛心接受學習，更堅定重新做人的決心，因受刑人徐昭雄所
    犯上開四罪，符合刑法第五十三條及第五十一條第五款，依
    刑事訴訟法第四百七十七條第一項規定，恭請鈞院能依法定
    其應執行之刑，更懇請鈞院能法外開恩，從新從輕定其數罪
    併罰合併之刑，按數罪併罰，應依分別宣告其罪之刑為基礎
    ，定其應執行刑，此觀刑法第五十一條規定自明，故一裁判
    告數罪之刑，雖曾定其執行刑，但如再與其他裁判宣告之刑
    定其應執行刑時，前定之執行當然失效，仍應以各罪宣告之
    刑為基礎，定其執行刑，不得以前之執行刑為基礎，以與後
    裁判宣告之刑定其執行刑，而上開更定之應執行刑，不應比
    之前定之應執行刑加計其他裁判所處刑期後為重，否則即與
    法律秩序理念及法律內部界限之目的有違，難認適法，最高
    法院著有五十九年台抗字第三六七號判例、九十三年度台非
    字第一九二號判決可資參照，綜上所述，恭請鈞院能准予受
    刑人徐昭雄所請，從新從輕定其數罪併罰之刑，讓受刑人徐
    昭雄能早日回家與家人團聚，做一個父親與丈夫應盡之責任
    ，不再做浪費司法資源之事云云。
三、經查：
（一）按法律上屬於自由裁量之事項，並非概無法律性之拘束。
      法院就自由裁量權之行使，除不得逾越法律所規定範圍之
      外部性界限外，尚應受比例原則、公平正義原則之規範，
      謹守法律秩序之理念，體察法律之規範目的，使其結果實
      質正當，合於裁量之內部性界限，俾與立法本旨相契合。
      刑法第五十一條第五款規定數罪併罰，宣告多數有期徒刑
      者，應於各刑中之最長期以上，各刑合併之刑期以下，定
      其應執行之刑期，但不得逾三十年，其就數罪併罰，固非
      採併科主義，而係採限制加重主義，就俱發各罪中，以最
      重之宣告刑為基礎，由法院參酌他罪之宣告刑，裁量加重
      定之，且不得逾法定之三十年最高限制，此即外部性界限
      。然上揭定其應執行刑，既屬刑法賦予法院自由裁量之事
      項，其應受內部性界限之拘束，要屬當然（詳最高法院九
      十六年度台上字第七五八三號判決意旨參照），足認量刑
      為法院自由裁量之事項，除應符合內、外部性界限及相關
      原則規範外，並不受其他法官、法院之拘束。對於定應執
      行刑之案件，法院所為刑之酌定，本屬自由裁量事項，倘
      未逾法定裁量範圍（即各刑中之最長期以上、各刑合併之
      刑期以下之法定範圍內），即難謂其職權之行使有違誤。
（二）本件受刑人徐昭雄所犯附表編號二至四所示之罪，雖曾與
      其另外所犯販賣第一級毒品之七罪，由臺灣桃園地方法院
      於九十九年二月三日以九十八年度訴字第八二四號案件定
      其應執行無期徒刑，褫奪公權終身，惟被告徐昭雄就被訴
      之販賣第一級毒品之七罪上訴本院後，由本院於九十九年
      八月二十日以九十九年度上訴字第一五０五號案件判決無
      罪，而受刑人徐昭雄所犯附表編號二至四示之罪，其宣告
      刑加總後共計有期徒刑三年六月，加計受刑人徐昭雄另外
      所犯附表編號一所示之施用第二級毒品罪所受之宣告刑有
      期徒刑四月，則原審法院於各宣告刑中之最長期（有期徒
      刑一年二）以上，各刑合併之有期徒刑三年十月（即有期
      徒刑三年六月加有期徒刑四月）以下之範圍內，就受刑人
      徐昭雄如附表所示各罪定應執行有期徒刑三年九月，經核
      並未逾越刑法第五十一條第五款量刑裁量之外部性界限及
      內部性界限，自屬適法，況原審所定之有期徒刑較原總刑
      期三年十月，已寬減有期徒刑一個月，核無濫用裁量權限
      之情形，自無抗告意旨所謂違反比例原則及內部、外部界
      限乙事，至受刑人徐昭雄抗告意旨另以：其所犯附表編號
      二至四所示之罪，已經自白，應減免一半之刑責云云，惟
      按併合處罰之數罪，分別判刑確定，應依刑法第五十一條
      之規定，定其應行之刑，至原確定判決有無違背法令之情
      形，與定應執行刑之裁定無涉（詳最高法院九十九年度台
      抗字第八六七號判決意旨），是受刑人徐昭雄據以指摘原
      審定應執行刑之裁量失當，顯無理由。
四、綜上所述，本件原審定應執行刑之裁定，未逾法定刑度範圍
    ，復無裁量顯然失當之瑕疵，抗告意旨執前詞任意指摘原裁
    定不當，為無理由，應予駁回。
據上論斷，應依刑事訴訟法第四百十二條，裁定如主文。
中    華    民    國   100    年    3     月    15    日
                  刑事第十八庭審判長法  官  吳鴻章
                                    法  官  林銓正
                                    法  官  曾淑華
以上正本證明與原本無異。
如不服本裁定，應於收受送達後五日內向本院提出再抗告狀。
                                    書記官  戴伯勳
中    華    民    國   100    年    3     月    15    日
附表（受刑人徐昭雄定應執行之刑案件一覽表）：
┌────────┬────────┬────────┬────────┐
│ 編          號 │       一       │       二       │       三       │
├────────┼────────┼────────┼────────┤
│ 罪          名 │施用第二級毒品罪│轉讓第一級毒品罪│轉讓第一級毒品罪│
├────────┼────────┼────────┼────────┤
│ 宣    告    刑 │有期徒刑四月，如│有期徒刑一年二月│有期徒刑一年二月│
│                │易科罰金，以新臺│                │                │
│                │幣一千元折算一日│                │                │
├────────┼────────┼────────┼────────┤
│ 犯  罪  日  期 │九十八年一月二十│九十八年一月二十│九十八年一月二十│
│   年、月、日   │二日為警採尿前四│一日中午十二時二│二日凌晨二時四十│
│                │日內之某日時許  │十分許          │三分許          │
├────────┼────────┼────────┼────────┤
│ 偵查(自訴)機關 │臺灣桃園地方法院│臺灣桃園地方法院│臺灣桃園地方法院│
│ 年  度  案  號 │檢察署九十八年度│檢察署九十八年度│檢察署九十八年度│
│                │毒偵字第六四三號│偵字第八三七０號│偵字第八三七０號│
├───┬────┼────────┼────────┼────────┤
│      │法    院│臺灣桃園地方法院│臺灣桃園地方法院│臺灣桃園地方法院│
│      ├────┼────────┼────────┼────────┤
│最  後│案    號│九十八年度桃簡字│九十八年度訴字第│九十八年度訴字第│
│      │        │第五五一號      │八二四號        │八二四號        │
│事實審├────┼────────┼────────┼────────┤
│      │判決日期│九十八年三月九日│九十九年二月三日│九十九年二月三日│
│      │年.月.日│                │                │                │
├───┼────┼────────┼────────┼────────┤
│      │法    院│臺灣桃園地方法院│臺灣桃園地方法院│臺灣桃園地方法院│
│      ├────┼────────┼────────┼────────┤
│      │案    號│九十八年度桃簡字│九十八年度訴字第│九十七年度上易字│
│確  定│        │第五五一號      │八二四號        │第一五五０號    │
│      ├────┼────────┼────────┼────────┤
│判  決│判    決│九十八年三月三十│九十九年五月三十│九十九年五月三十│
│      │確定日期│三日            │一日撤回上訴而確│一日撤回上訴而確│
│      │年.月.日│                │定              │定              │
├───┴────┼────────┼────────┼────────┤
│備            註│                │                │                │
└────────┴────────┴────────┴────────┘
┌────────┬────────┐
│ 編          號 │       四       │
├────────┼────────┤
│ 罪          名 │轉讓第一級毒品罪│
├────────┼────────┤
│ 宣    告    刑 │有期徒刑一年二月│
├────────┼────────┤
│ 犯  罪  日  期 │九十八年一月二十│
│   年、月、日   │七日凌晨一時二十│
│                │七分許          │
├────────┼────────┤
│ 偵查(自訴)機關 │臺灣桃園地方法院│
│ 年  度  案  號 │檢察署九十八年度│
│                │偵字第八三七０號│
├───┬────┼────────┤
│      │法    院│臺灣桃園地方法院│
│      ├────┼────────┤
│最  後│案    號│九十八年度訴字第│
│      │        │八二四號        │
│事實審├────┼────────┤
│      │判決日期│九十九年二月三日│
│      │年.月.日│                │
├───┼────┼────────┤
│      │法    院│臺灣桃園地方法院│
│      ├────┼────────┤
│      │案    號│九十八年度訴字第│
│確  定│        │八二四號        │
│      ├────┼────────┤
│判  決│判    決│九十九年五月三十│
│      │確定日期│一日撤回上訴而確│
│      │年.月.日│定              │
├───┴────┼────────┤
│備            註│                │
└────────┴────────┘